最高法院刑事判決　　　　　　　　九十四年度台非字第四０號
　　上　訴　人　最高法院檢察署檢察總長
　　被　　　告　甲○○
　　　　　　　　　　　　64號.
上列上訴人因被告竊佔案件，對於台灣高等法院中華民國九十三
年十一月二十六日第二審確定判決（九十二年度上訴字第一一九
號，起訴案號：台灣新竹地方法院檢察署八十八年度偵字第一九
六０號），認為部分違法，提起非常上訴，本院判決如下：
    主  文
原判決關於甲○○竊佔部分撤銷。
甲○○竊佔部分免訴。
    理  由
非常上訴理由稱：按判決不適用法則或適用不當者，為違背法令
，刑事訴訟法第三八七條（按係第三七八條之誤）定有明文。又
時效已完成者，應諭知免訴之判決，同法第三０二條第二款亦有
明定。查刑法第三百二十條第二項之竊佔罪，為即成犯，於其竊
佔行為完成時，犯罪即成立，以後之繼續竊佔乃狀態之繼續，而
非行為之繼續，司法院三十六年院解字第三五三三號解釋有案，
具（且）經最高法院六十六年台上字第三一一八號、二十五年上
字第七三七四號著有判例可循。本件原判決以被告甲○○與范德
顯、吳俊岸、姜雲松、許連蒲等人共同合夥，於民國七十六年起
，佔用新竹縣新豐鄉○○○段二二五三、二二五三之一、二二五
四、二二五五、二二五六、二二五六之一地號等筆海岸潮間帶國
有土地，經營養殖場從事養殖。雖曾於七十六年九月間，以姜雲
松等三人名義向新竹縣政府申請經營漁業，申請區劃漁業權執照
，新竹縣政府以七十六年九月十二日府農銷字第一三六七四號函
覆，主旨雖明載已完成法定程序准予經營養殖漁業，惟仍需向用
地所有權機關即財政部國有財產局台灣省中區辦事處辦理承租手
續，俟辦妥後檢附租約，以憑核發區劃漁業權執照。然甲○○等
人向國有財產局中區辦事處申請承租並未獲核准，故無獲核發區
劃漁業權執照，竟意圖為自己不法之利益，佔用前開土地築堤養
殖漁業，佔用土地坐落位置、面積，詳如（原判決）附表一複丈
成果圖Ａ～Ｎ所示等情，因論被告刑法第三百二十條第二項之意
圖為自己不法之利益，而竊佔他人之不動產罪，依同法條第一項
處以有期徒刑八月。惟查刑法第三百二十條第二項之竊佔罪，最
重本刑為有期徒刑五年，其追訴權時效依刑法第八十條第一項第
二款之規定為十年。依前開說明，被告於七十六年間竊佔之行為
，其犯罪即屬成立，迨至檢察官於八十八年三月間開始追訴時，
其追訴權時效已完成，依首開法條規定，應諭知免訴之判決。詎
原判決仍判處被告竊佔罪刑，自有判決適用法則之違背法令。案
經確定，且於被告不利，爰依刑事訴訟法第四百四十一條、第四
百四十三條提起非常上訴，以資救濟等語。
本院按判決不適用法則或適用不當者，為違背法令，刑事訴訟法
第三百七十八條定有明文。又按時效已完成者，應諭知免訴之判
決，同法第三百零二條第二款亦有明定。再查刑法第三百二十條
第二項之竊佔罪，為即成犯，於其竊佔行為完成時，犯罪即成立
，以後之繼續竊佔乃狀態之繼續，而非行為之繼續，司法院三十
六年院解字第三五三三號解釋有案，且經本院六十六年台上字第
三一一八號、二十五年上字第七三七四號著有判例可循。本件原
確定判決以：被告甲○○與范德顯、吳俊岸、姜雲松、許連蒲等
人共同合夥，自民國七十六年起，佔用新竹縣新豐鄉○○○段二
二五三、二二五三之一、二二五四、二二五五、二二五六、二二
五六之一地號等筆海岸潮間帶國有土地，經營養殖場從事養殖，
雖曾於七十六年九月間，以姜雲松等三人名義向新竹縣政府申請
經營漁業，申請區劃漁業權執照，新竹縣政府以七十六年九月十
二日府農銷字第一三六七四號函覆，主旨雖明載已完成法定程序
准予經營養殖漁業，惟仍需向用地所有權機關即財政部國有財產
局台灣省中區辦事處辦理承租手續，俟辦妥後檢附租約，以憑核
發區劃漁業權執照。然其向國有財產局台灣省中區辦事處申請承
租並未獲核准，故無獲核發區劃漁業權執照，竟意圖為自己不法
之利益，佔用前開土地築堤養殖漁業，佔用土地坐落位置、面積
，詳如原確定判決附表一複丈成果圖Ａ～Ｎ所示等情。因而適用
刑法第二十八條、第三百二十條第二項、第一項、罰金罰鍰提高
標準條例第一條前段，論被告以共同（原確定判決主文漏載共同
）意圖為自己不法之利益，而竊佔他人之不動產罪，判處有期徒
刑捌月。惟查刑法第三百二十條第二項之竊佔罪，其最重本刑為
有期徒刑五年，其追訴權時效依刑法第八十條第一項第二款之規
定為十年，依前開說明，被告於七十六年九月間竊佔之行為，其
犯罪即屬成立，迨至法務部調查局新竹縣調查站於八十八年一月
二十八日訊問被告，於八十八年二月二十三日移送由台灣新竹地
方法院檢察署檢察官於八十八年三月開始追訴時，其追訴權時效
已完成，依首開法條規定，應諭知免訴之判決。詎原判決誤認被
告犯罪行為仍在繼續實施中，而判處被告竊佔罪刑，自有判決適
用法則不當之違背法令。案經確定，且於被告不利；非常上訴意
旨執以指摘，洵有理由，應由本院將原判決關於被告甲○○竊佔
部分撤銷，改判諭知被告甲○○竊佔部分免訴，以資救濟。
據上論結，應依刑事訴訟法第四百四十七條第一項第一款但書、
第三百零二條第二款，判決如主文。
中　　華　　民　　國　九十四　年　　三　　月　　四　　日
                      最高法院刑事第七庭
                          審判長法官  林　增　福
                                法官  邵　燕　玲
                                法官  張　清　埤
                                法官  陳　世　雄
                                法官  陳　朱　貴
      本件正本證明與原本無異
                                      書  記  官
中　　華　　民　　國　九十四　年　　三　　月　　九　　日
                                                      Ｑ
